【裁判字號】    90,家抗,283
【裁判日期】    901114
【裁判案由】    拋棄繼承權
【裁判全文】
臺灣高等法院民事裁定  九十年度家抗字第二八三號
      抗  告  人  乙○○
                  林甲○○
                  丙○○
                  丁○○
右列抗告人因拋棄繼承權事件，對於中華民國九十年八月十三日臺灣新竹地方法院九
十年度繼字第九六號所為裁定提起抗告，本院裁定如左：
      主    文
原裁定廢棄。
      理    由
一、按繼承人得拋棄其繼承權。前項拋棄，應於知悉其得繼承之時起二個月內以書面
    向法院為之。並以書面通知因其拋棄而應為繼承之人。但不能通知者，不在此限
    。又，因他人拋棄繼承而應為繼承之人，為限定繼承或拋棄繼承時，應於知悉其
    得繼承之日起二個月內為之。民法第一千一百七十四條及第一千一百七十六條第
    七項分別定有明文。故拋棄繼承之意思表示，應以書面向法院為之。除有不能通
    知因其拋棄而應為繼承之人之情形外，並應以書面通知因其拋棄繼承而應為繼承
    之人。
二、本件抗告人在原法院以：伊等係被繼承人戊○○（於民國八十六年八月二十八日
    死亡）之姐妹，因戊○○之配偶王玉琴及其父母蔡恩、蔡姚玉鳳均於戊○○生前
    即已死亡，而其第一順位繼承人即其子女蔡志豪、蔡志杰、蔡志雄、蔡佳芸亦依
    法於民國（下同）八十六年十月二十二日具狀向原法院聲明拋棄對戊○○之繼承
    權，並取得原法院准予備查之處分，惟蔡志豪等第一順位繼承人始終未以書面通
    知為戊○○第三順位繼承人之抗告人前開已經法院准予核備拋棄繼承之事實，抗
    告人亦從未收受原法院上開拋棄繼承之通知，迄至九十年二月二十八日，因原法
    院民事執行處通知抗告人關於被繼承人戊○○之債權人花旗銀行聲請代辦繼承之
    事項後，赴原法院民事執行處閱卷後始知悉前順位繼承人拋棄繼承之事實，乃向
    原法院聲明拋棄繼承等情。經核抗告人所主張之上開事實與抗告人所提出之繼承
    系統表、印鑑證明、戶籍謄本及原法院民事執行處通知（見原法院卷第五頁至第
    二九頁及第四九頁）所載之內容相符，而彼等係於九十年四月二十七日即向原法
    院具狀聲明拋棄繼承（見原法院卷第三頁及第四頁），距彼等知悉第一順位繼承
    人拋棄繼承之期間亦未滿二個月，依首揭規定，自應准予核備。雖證人即與上開
    第一順位繼承人同時具狀聲明拋棄繼承之第三順位繼承人蔡德祥、蔡寶葉、第一
    順位繼承人蔡志杰、蔡志雄、及證人即蔡寶葉之配偶黃鳳齡於原法院到場咸證稱
    ：彼等欲辦理拋棄繼承時，證人蔡德祥有通知抗告人云云（見原法院卷第五三頁
    至第五五頁），惟查彼等所為之證詞充其量僅能據為證明彼等擬辦理向法院聲明
    拋棄繼承之事項時有通知抗告人，惟尚不足以據為證明彼等向原法院具狀聲明拋
    棄繼承之同時或其後，有以書面通知抗告人，或於原法院通知准予核備後，有另
    向抗告人為書面通知，況抗告人始終否認知悉上開第一順位繼承人已向原法院提
    出拋棄繼承聲明及原法院已為准予核備。綜上所述，本件並無任何證據足資證明
    抗告人於上開第一順位繼承人向原法院聲明拋棄繼承時，即已知悉其等得為繼承
    之事實。從而原法院援引上開證人所為之證詞，認定抗告人已於八十六年十月二
    十二日前即已知悉第一順位繼承人及第三順位繼承人蔡德祥、蔡寶葉拋棄繼承之
    事實，竟遲至九十年四月二十七日始向原法院具狀聲明拋棄繼承，顯已逾二個月
    之除斥期間，所為駁回抗告人拋棄繼承聲明之裁定，尚有未合。抗告論旨執此指
    摘原裁定不當，求予廢棄，為有理由，應發回原法院另為適法之處理。
三、據上論結，本件抗告為有理由，依非訟事件法第二十八條，民事訴訟法第四百九
    十二條第二項，裁定如主文。
中      華      民      國    九十      年      十一    月      十四    日
                                  臺灣高等法院民事第十三庭
                                      審判長法  官  林  鄉  誠
                                            法  官  王  聖  惠
                                            法  官  謝  碧  莉
右正本係照原本作成。
如不服本裁定，應於收受送達後十日內向本院提出抗告狀，並應繳納抗告費新台幣四
十五元正。
中      華      民      國    九十      年      十一    月      二十    日
                                            書記官  丁  華  平


司法院資訊處製作；財團法人民間司法改革基金會備份。
